臺灣臺北地方法院刑事判決　　　　　　　　　　　　九十三年度交易字第一七二號
　　公　訴　人　臺灣臺北地方法院檢察署檢察官
　　被　　　告　乙○○即邱文.
　　選任辯護人　顧定軒律師
右列被告因過失傷害案件，經檢察官提起公訴（九十三年度偵字第六一三九號），本
院判決如下：
    主    文
乙○○無罪。
    理    由
一、公訴意旨略以：被告乙○○於民國九十年十一月十六日上午九時許，在臺北市○
    ○區○○街二十七號前，駕駛車號Ｋ七－一０四六號自用小貨車，本應注意車前
    狀況，而依當時情形，亦無不能注意之情事，竟疏未注意，於即將停妥時不慎撞
    及告訴人丙○○○後背部，致丙○○○受有背部挫傷、腰痛之傷害，因認被告涉
    犯刑法第二百八十四條第一項前段之過失傷害罪嫌。
二、本案公訴意旨認被告涉犯過失傷害之罪嫌，無非以告訴人丙○○○之指述、證人
    丁○○、甲○、邱聖逸之證述，以及易豐中醫診所與臺北市市立萬芳醫院（下稱
    萬芳醫院）之診斷證明書作為論罪之憑據。訊據被告則堅決否認有上開犯行，辯
    稱：事發當時伊已將車輛停好，拉起手煞車，係告訴人自己轉過身擦撞到小貨車
    ，伊並未撞到告訴人，且告訴人並未及時就診，而係事隔多時始就醫，另萬芳醫
    院診斷證明書僅說告訴人疑似背部挫傷，則告訴人縱受有傷害，亦不足以證明係
    該擦撞所致；又本案已經臺灣臺北地方法院檢察署檢察官（下稱臺北地檢署）九
    十一年度偵字第二二六三０號處分書不起訴處分確定在案，在無新事實、新證據
    之情況下，告訴人一案兩告，即屬於法有違等語。
三、按依刑事訴訟法第二百六十條第一款之規定，不起訴處分已確定者，非發見新事
    實或新證據，不得對於同一案件，再行起訴，所謂發見新事實或新證據，係指於
    不起訴處分前，未經發見，至其後始行發見者而言，若不起訴處分前，已經提出
    之證據，經檢察官調查斟酌者，即非前述條款所謂發見之新證據，不得據以再行
    起訴，最高法院六十九年度台上字第一一三九號著有判例意旨可資參照。是以，
    是否未經發見，非指該項證據，於形式上在當時已經存在與否而言，應以對該證
    據內涵之真正意義有無發見為斷。故如不起訴處分前，已經提出之證據，卻未經
    檢察官調查並斟酌時，嗣後如因傳訊相關證人調查後，始對於該證據內涵之真正
    意義有所發見，並據以作為偵查起訴之證據，即應認為係包括於「發現新事實或
    新證據」之情形內。本案告訴人前告訴被告涉犯過失傷害罪嫌之臺北地檢署九十
    一年度偵字第二二六三０號案件中，告訴人並未提出易豐中醫診所診斷證明書作
    為證據，臺北地檢署在該不起訴處分書中，即無從對此證物加以調查斟酌。告訴
    人雖提出該診斷證明書聲請再議，然臺灣高等法院檢察署九十二年度上聲議字第
    一九八九號處分書所為之駁回再議理由中，則以該診斷證明書上載明「不作訴訟
    證明之用」為由，駁回告訴人再議之聲請。嗣因證人即開立該診斷證明書之易豐
    中醫診所醫師甲○在被告告訴、告發丙○○○涉犯誣告罪、證人丁○○涉犯偽證
    罪之臺北地檢署九十二年度偵字第一三０號案件中，結證稱：該診所所有開立之
    診斷證明書均有加註「不作訴訟證明之用」文字，即便病人要申請作為訴訟之用
    ，亦僅開立這種診斷證明書等情，公訴人始對該診斷證明書內涵之真正意義有所
    發見，則公訴人以該診斷證明書及證人甲○之證詞，據以作為偵查起訴之新證據
    ，揆諸前揭判例意旨及說明所示，即屬於法無違，合先敘明。
四、按犯罪事實應依證據認定之，無證據不得推定其犯罪事實；不能證明被告犯罪者
    ，應諭知無罪之判決，刑事訴訟法第一百五十四條第二項、第三百零一條第一項
    分別定有明文。又刑事訴訟係採無罪推定主義，所謂認定犯罪事實之證據，係指
    足以認定被告確有犯罪行為之積極證據而言，該項證據自須適合於被告犯罪事實
    認定，始得採為斷罪資料，茍積極證據不足為不利於被告事實之認定時，即應為
    有利於被告之認定，更不必有何有利之證據，自不能以推測或擬制之方法，以為
    裁判基礎。另所謂「積極證據足以為不利被告事實之認定」，係指據為訴訟上證
    明之全盤證據資料，在客觀上已達於通常一般之人均不致於有所懷疑，而得確信
    被告確曾犯罪之程度；若未達到此一程度，而有合理之懷疑存在時，即無從為被
    告有罪之認定（最高法院二十九年上字第三一０五號、三十年上字第八一六號、
    四十年台上字第八六號、七十六年度台上字第四九八六號判例意旨參照）。
五、經查：
（一）告訴人雖指稱於九十年十一月十六日上午九時許在臺北市○○區○○街二十七
      號附近準備推車去放時，因被告駕車不慎，遭被告所駕準備載貨至附近攤位擺
      放之Ｋ七－一０四六號自用小貨車左車頭撞擊伊之左腰，致伊受有背部挫傷、
      腰痛之傷害等情。然告訴人於事發當時如確實受有背部挫傷、腰痛之傷害，衡
      情應會即時就醫診治，怎會於當日下午五點許始至易豐中醫診所診治，並於事
      隔多時之九十一年一月十三日始報警處理。又告訴人既指稱伊當時係準備推推
      車去放，且被告所駕自小貨車之車頭並無引擎室、水箱等機器，駕駛座前即係
      平整之擋風玻璃，則告訴人在行進之動態中如遭遇撞擊，依人體之結構，所受
      傷害部位自以臂部、臀部及頭部最有可能，而非人身體凹陷之腰部。況告訴人
      於偵訊時係指稱被告之右車頭撞擊伊之左腰（見九十二年度他字第八０二二號
      偵查卷第十五頁），於本院審理時則證稱係左邊車頭撞擊伊靠左邊之腰部，顯
      見告訴人對於遭受撞擊之指述，亦有前後矛盾之情事。
（二）證人即當時目擊事發經過之丁○○雖到庭結證稱有看到被告駕車撞擊告訴人之
      腰、背部，並聽到告訴人說很痛，被告與告訴人並當場發生爭吵等情。然證人
      對於車子何部位撞擊告訴人及告訴人當時有無倒下、蹲下或坐著等狀況，均表
      示不清楚，並表示沒看到告訴人流血後隨即離開現場，參以證人事發時已七十
      餘歲，顯見證人對於本件肇事經過未能完全知悉，證人之上開證詞僅可證明被
      告駕車確與告訴人發生擦撞，至於究係被告駕車不慎所致，抑或告訴人自己轉
      過身擦撞到小貨車，以及告訴人是否因此受有背部挫傷、腰痛之傷害，證人之
      證詞即無從證明。
（三）告訴人雖提出萬芳醫院、易豐中醫診所之診斷證明書二紙，用以證明確因被告
      駕車不慎撞擊伊，致伊受有背部挫傷及腰痛之傷害。然告訴人係於本案事發後
      二日即九十年十一月十八日始至萬芳醫院求診，且萬芳醫院之診斷證明書僅載
      明告訴人「疑背部挫傷」，而該醫院在九十二年一月二十九日萬院醫字第九二
      一二七號之函文中（見九十一年度偵字第二二六三０號偵查卷宗第二十七頁）
      ，亦函覆表示：「病患主訴車禍，後背痛、頭痛外觀無異狀，但敲擊後會疼痛
      、背部挫傷需考慮」，在告訴人外觀均無異狀之情況下，顯見醫師之診斷結果
      ，均係依照告訴人之主訴而開立，並無明確證據證明告訴人確實受有背部挫傷
      。又告訴人雖於事發當日下午五時許即至易豐中醫診所醫治，該診所所開立之
      診斷證明書並記載「背部挫傷、腰痛」之病名，但告訴人如確因被告駕車擦撞
      致受有上開傷害，何以於事隔多時始至該診所就診，已如前述；且該診斷證明
      書關於挫傷面積、範圍均未特定，即與一般醫院所開立之診斷證明書有所不符
      ；而證人即當時負責診斷告訴人病情之中醫師甲○，於本院審理時亦證稱該診
      斷證明書只寫病症，並未書寫發生原因，至於告訴人當時主訴為何，亦已不記
      得；況告訴人如確因被告駕車擦撞致受有上開傷害，對於診治時間最近、最能
      證明被告過失傷害罪嫌之易豐中醫診所診斷證明書，豈會不在九十一年一月十
      三日向警局告訴時即行提出，而需遲至九十二年四月十七日始要求該診所開立
      。據此，告訴人縱受有背部挫傷、腰痛等傷害，是否因被告駕車擦撞所致，即
      非無疑，尚難以證人甲○之證詞及二份診斷證明書，遽謂告訴人之背部挫傷、
      腰痛係被告駕車擦撞所致。
（四）綜上所述，公訴人所舉之證據尚不足以證明被告駕車確與告訴人發生擦撞，並
      造成告訴人受有背部挫傷、腰痛等之傷害，則告訴人之指訴即非無瑕疵可言，
      而證人邱聖逸在警詢之證述，亦僅能證明車號Ｋ七－一０四六號自用小貨車平
      時係由被告駕駛而已，尚不足以認定被告有過失傷害之犯行。此外，復查無其
      他積極證據足認被告確有公訴人所指之犯行，揆諸前揭規定及判例意旨所示，
      不能證明被告犯罪，依法自應為無罪之諭知。
據上論斷，應依刑事訴訟法第三百零一條第一項，判決如主文。
本案經檢察官陳舒怡到庭執行職務。
中　　　華　　　民　　　國　　九十三　　年　　十一　　月　二十五　日
                            臺灣臺北地方法院交通法庭
                                      審判長法  官  梁耀鑌
                                            法  官  蔡正雄
                                            法  官  林孟皇
右正本證明與原本無異。
如不服本判決，應於判決送達後十日內向本院提出上訴狀（應抄附繕本）。告訴人或
被害人如對於本判決不服者，應具備理由請求檢察官上訴，其上訴期間之計算係以檢
察官收受判決正本之日期為準。
                                            書記官  李典育
中　　　華　　　民　　　國　　九十三　　年　　十一　　月　二十五　日
